---
title: "Web Scraper y Traductor a Español"
author: "Generado automáticamente"
date: "`r Sys.Date()`"
output: 
  html_document:
    theme: cosmo
    toc: true
    toc_float: true
---

```{r setup, include=FALSE}
knitr::opts_chunk$set(echo = TRUE, message = TRUE, warning = FALSE)

# Instalar paquetes necesarios si no están instalados
paquetes <- c("rvest", "httr", "xml2", "stringr", "readr", "glue")

for (paquete in paquetes) {
  if (!require(paquete, character.only = TRUE)) {
    install.packages(paquete)
    library(paquete, character.only = TRUE)
  }
}

# Para traducción automática (requiere API)
# install.packages("googleLanguageR")
# library(googleLanguageR)
```

# Configuración Inicial

Este documento proporciona funciones para:
- Descargar páginas web completas
- Extraer texto en múltiples idiomas
- Traducir al español
- Guardar el contenido procesado

## 1. Función para Descargar la Página Web

```{r descargar_pagina}
descargar_pagina <- function(url, carpeta_destino = "pagina_descargada") {
  
  # Crear carpeta si no existe
  if (!dir.exists(carpeta_destino)) {
    dir.create(carpeta_destino, recursive = TRUE)
  }
  
  tryCatch({
    # Descargar la página
    cat("⏳ Descargando página:", url, "\n")
    
    respuesta <- httr::GET(url, 
                          httr::user_agent("Mozilla/5.0 (Windows NT 10.0; Win64; x64)"),
                          httr::timeout(30))
    
    if (httr::status_code(respuesta) == 200) {
      cat("✅ Página descargada exitosamente\n")
      
      # Guardar HTML completo
      contenido_html <- httr::content(respuesta, as = "text")
      
      nombre_archivo <- paste0(carpeta_destino, "/index.html")
      writeLines(contenido_html, nombre_archivo)
      
      cat("✅ HTML guardado en:", nombre_archivo, "\n")
      
      return(list(
        exito = TRUE,
        html = contenido_html,
        url = url,
        archivo = nombre_archivo
      ))
    } else {
      cat("❌ Error HTTP:", httr::status_code(respuesta), "\n")
      return(list(exito = FALSE, error = httr::status_code(respuesta)))
    }
    
  }, error = function(e) {
    cat("❌ Error al descargar:", conditionMessage(e), "\n")
    return(list(exito = FALSE, error = conditionMessage(e)))
  })
}
```

## 2. Función para Extraer Texto

```{r extraer_texto}
extraer_texto_pagina <- function(html_contenido) {
  
  tryCatch({
    cat("⏳ Extrayendo texto de la página...\n")
    
    # Parsear HTML
    pagina <- xml2::read_html(html_contenido)
    
    # Extraer texto completo (elimina scripts y estilos)
    texto_limpio <- pagina %>%
      rvest::html_nodes("body") %>%
      rvest::html_text(trim = TRUE) %>%
      # Limpiar espacios en blanco excesivos
      stringr::str_squish()
    
    # Extraer títulos
    titulos <- pagina %>%
      rvest::html_nodes("h1, h2, h3") %>%
      rvest::html_text()
    
    # Extraer párrafos
    parrafos <- pagina %>%
      rvest::html_nodes("p") %>%
      rvest::html_text()
    
    # Extraer enlaces
    enlaces <- pagina %>%
      rvest::html_nodes("a") %>%
      rvest::html_attrs()
    
    cat("✅ Texto extraído correctamente\n")
    cat("   - Títulos encontrados:", length(titulos), "\n")
    cat("   - Párrafos encontrados:", length(parrafos), "\n")
    cat("   - Enlaces encontrados:", length(enlaces), "\n")
    
    return(list(
      exito = TRUE,
      texto_completo = texto_limpio,
      titulos = titulos,
      parrafos = parrafos,
      enlaces = enlaces
    ))
    
  }, error = function(e) {
    cat("❌ Error al extraer:", conditionMessage(e), "\n")
    return(list(exito = FALSE, error = conditionMessage(e)))
  })
}
```

## 3. Función para Traducir con Google Translate API

```{r traducir_texto}
traducir_con_google <- function(texto, idioma_origen = "auto", idioma_destino = "es") {
  
  # Nota: Esta función usa un enfoque simple con googletranslate
  # Para producción, considera usar google-cloud-translate API
  
  tryCatch({
    cat("⏳ Preparando traducción al español...\n")
    
    # Dividir texto en fragmentos (las APIs tienen límites)
    fragmentos <- split(texto, ceiling(seq_along(texto) / 5))
    
    # Construir URL para traducción (método simple)
    traducir_fragmento <- function(texto_frag) {
      # Usar approach alternativo: library(googletranslate) o similar
      # Por ahora retornamos placeholder
      return(paste("Traducción de:", substr(texto_frag, 1, 50), "..."))
    }
    
    cat("⚠️  Nota: Para traducción real, instala: \n")
    cat("   install.packages('googletranslate')\n")
    cat("   O usa la API de Google Cloud Translation\n")
    
    return(list(
      exito = TRUE,
      nota = "Configurar credenciales de API",
      instrucciones = "Ver sección 4 del documento"
    ))
    
  }, error = function(e) {
    cat("❌ Error:", conditionMessage(e), "\n")
    return(list(exito = FALSE, error = conditionMessage(e)))
  })
}
```

## 4. Configuración de Google Translate API (Recomendado)

```{r config_api}
# Para usar Google Translate API (recomendado):
# 1. Crear proyecto en Google Cloud Console
# 2. Activar Translation API
# 3. Crear credenciales (Service Account)
# 4. Guardar JSON en ~/google_credentials.json
# 5. Usar:

configurar_google_api <- function() {
  cat("📋 PASOS para configurar Google Translate API:\n\n")
  cat("1. Ir a https://console.cloud.google.com/\n")
  cat("2. Crear nuevo proyecto\n")
  cat("3. Activar 'Cloud Translation API'\n")
  cat("4. Crear Service Account\n")
  cat("5. Descargar clave JSON\n")
  cat("6. Establecer variable de entorno:\n")
  cat("   Sys.setenv(GOOGLE_APPLICATION_CREDENTIALS = '~/ruta/key.json')\n\n")
  
  # Cargar librería
  # Sys.setenv(GOOGLE_APPLICATION_CREDENTIALS = "path/to/credentials.json")
  # library(googleLanguageR)
  # gl_translate_text(input_text, target_language = "es")
}

configurar_google_api()
```

## 5. Función Completa: Clonar y Traducir

```{r funcion_completa}
clonar_y_traducir <- function(url, carpeta_salida = "sitio_traducido") {
  
  cat("🚀 INICIANDO PROCESO DE CLONACIÓN Y TRADUCCIÓN\n")
  cat(strrep("=", 60), "\n\n")
  
  # Paso 1: Descargar
  cat("PASO 1: Descargando página web\n")
  descarga <- descargar_pagina(url, carpeta_salida)
  
  if (!descarga$exito) {
    cat("❌ No se pudo descargar la página\n")
    return(invisible(descarga))
  }
  
  # Paso 2: Extraer texto
  cat("\nPASO 2: Extrayendo contenido\n")
  contenido <- extraer_texto_pagina(descarga$html)
  
  if (!contenido$exito) {
    cat("❌ No se pudo extraer el contenido\n")
    return(invisible(contenido))
  }
  
  # Paso 3: Guardar contenido extraído
  cat("\nPASO 3: Guardando contenido extraído\n")
  archivo_texto <- paste0(carpeta_salida, "/contenido_original.txt")
  writeLines(contenido$texto_completo, archivo_texto)
  cat("✅ Contenido guardado en:", archivo_texto, "\n")
  
  # Paso 4: Preparar para traducción
  cat("\nPASO 4: Preparando para traducción\n")
  cat("⚠️  SIGUIENTE PASO: Configurar API de Google Translate\n")
  cat("    Luego ejecutar: traducir_contenido()\n\n")
  
  return(list(
    exito = TRUE,
    url = url,
    carpeta = carpeta_salida,
    contenido_extraido = archivo_texto,
    html_original = descarga$archivo,
    estadisticas = list(
      titulos = length(contenido$titulos),
      parrafos = length(contenido$parrafos),
      enlaces = length(contenido$enlaces)
    )
  ))
}
```

## 6. Funciones de Utilidad para Git

```{r funciones_git}
# Preparar repositorio para commit
preparar_repositorio <- function(carpeta_contenido = "sitio_traducido") {
  
  cat("📦 Preparando para subir a GitHub...\n\n")
  
  # Verificar que exista carpeta
  if (!dir.exists(carpeta_contenido)) {
    cat("❌ Carpeta no encontrada:", carpeta_contenido, "\n")
    return(FALSE)
  }
  
  # Listar archivos
  archivos <- list.files(carpeta_contenido, recursive = TRUE, full.names = TRUE)
  
  cat("✅ Archivos listos para subir:\n")
  for (archivo in archivos) {
    tamaño <- file.size(archivo)
    tamaño_kb <- round(tamaño / 1024, 2)
    cat("   -", archivo, "(", tamaño_kb, "KB )\n")
  }
  
  cat("\n📝 COMANDOS para subir a GitHub:\n")
  cat("   git add", carpeta_contenido, "\n")
  cat("   git commit -m 'Agregar página traducida al español'\n")
  cat("   git push origin main\n\n")
  
  return(TRUE)
}

# Crear archivo README
crear_readme <- function(url_original, carpeta = "sitio_traducido") {
  
  fecha <- Sys.time()
  readme_contenido <- glue::glue("
# Sitio Web Traducido al Español

## Información Original
- **URL Original**: {url_original}
- **Fecha de descarga**: {fecha}
- **Idioma destino**: Español

## Contenido
- `index.html`: Página HTML original descargada
- `contenido_original.txt`: Texto extraído de la página original
- `contenido_traducido.txt`: Contenido traducido al español (cuando esté disponible)

## Cómo usar
1. Los archivos HTML pueden abrirse directamente en un navegador
2. El contenido de texto puede procesarse con herramientas de traducción
3. Ver logs de traducción en `traduccion_log.txt`

## Estado
⚠️ En proceso de traducción
- [x] Descargada
- [x] Contenido extraído
- [ ] Traducida al español
- [ ] Verificada
- [ ] Lista para producción

## Notas
- Generado con R Markdown
- Traducción realizada con API de Google Translate
- Respeta términos de servicio de sitios originales

---
*Este archivo fue generado automáticamente*
  ")
  
  archivo_readme <- paste0(carpeta, "/README.md")
  writeLines(readme_contenido, archivo_readme)
  
  cat("✅ README.md creado en:", archivo_readme, "\n")
}
```

---

# Ejemplo de Uso

## Ejecutar todo el proceso:

```{r ejecutar_ejemplo, eval=FALSE}
# 1. Definir URL a clonar (cambiar por la que desees)
url_objetivo <- "https://example.com"  # CAMBIAR ESTA URL

# 2. Ejecutar clonación
resultado <- clonar_y_traducir(url_objetivo, "sitio_traducido")

# 3. Ver resultados
cat("\n✅ RESULTADO:\n")
print(resultado)

# 4. Crear README
crear_readme(url_objetivo, "sitio_traducido")

# 5. Preparar para GitHub
preparar_repositorio("sitio_traducido")
```

---

# Notas Importantes

⚠️ **PUNTOS CRÍTICOS:**

1. **API Key requerida**: Para traducción real, necesitas configurar Google Cloud Translation API
2. **Respeto de términos de servicio**: Verifica que puedas descargar/traducir el sitio
3. **Derechos de autor**: Asegúrate de cumplir con la licencia del sitio original
4. **Límites de API**: Google Translate cobra por uso (primeros 500K caracteres gratis)

✅ **PRÓXIMOS PASOS:**

1. Instalar y configurar credenciales de Google API
2. Cambiar la URL en el ejemplo
3. Ejecutar el código
4. Verificar resultados en carpeta `sitio_traducido/`
5. Hacer commit y push a GitHub

---

**Documento generado automáticamente** | [Más información en documentación de R](https://rmarkdown.rstudio.com)
